【裁判字號】    98,訴,1131
【裁判日期】    980730
【裁判案由】    違反毒品危害防制條例
【裁判全文】
臺灣彰化地方法院刑事判決              98年度訴字第1131號
公  訴  人  臺灣彰化地方法院檢察署檢察官
被      告  甲○○
上列被告因違反毒品危害防制條例案件，經檢察官提起公訴（98
年度毒偵字第1012號），本院依簡式審判程序判決如下：
    主  文
甲○○施用第一級毒品，累犯，處有期徒刑捌月。
    事  實
一、甲○○前因施用毒品案件，經法院裁定送觀察、勒戒後，因
    評定認有繼續施用毒品傾向，再裁定令入戒治處所施以強制
    戒治，嗣經裁定停止戒治，所餘期間付保護管束，於民國89
    年2 月25日保護管束期滿執行完畢；復於上開強制戒治執行
    完畢釋放後5 年內，因施用毒品案件，經本院以92年度訴字
    第441 號判決處有期徒刑7 月確定，經送監執行，於93年8
    月4 日縮短刑期期滿執行完畢。另因施用毒品案件，經本院
    以95年度訴字第383 號判決處有期徒刑1 年，並由臺灣高等
    法院臺中分院以95年度上訴字第1178號駁回上訴而確定，經
    送監執行，嗣經減刑，於96年7 月16日縮短刑期期滿執行完
    畢。仍不知警惕，復基於施用第一級毒品海洛因之犯意，於
    98年1 月21日凌晨3 、4 時許，在其位於彰化縣員林鎮○○
    路○ 段552 巷85號住處房間內，將海洛因粉末摻入香菸內，
    以點燃香菸吸食其煙霧之方式，施用海洛因1 次。嗣於同日
    下午4 時許，為警持本院所核發之搜索票至上址執行搜索，
    ，扣得其所有與本案無關之行動電話1 支（含門號0000-000
    000 號SIM 卡1 張），並經甲○○同意採尿送驗，結果呈可
    待因及嗎啡陽性反應，查悉上情。
二、案經臺中市警察局第一分局報告臺灣臺中地方法院檢察署檢
    察署呈請臺灣高等法院臺中分院檢察署檢察長核轉臺灣彰化
    地方法院檢察署檢察官偵查起訴。
    理  由
一、被告甲○○所涉為死刑、無期徒刑、最輕本刑為3 年以上有
    期徒刑或高等法院管轄第一審案件以外之罪，並於本院行準
    備程序時就被訴事實為有罪之陳述，本院合議庭依刑事訴訟
    法第273 條之1 第1 項規定，裁定改由受命法官獨任行簡式
    審判程序，先予敘明。
二、按毒品危害防制條例就施用毒品者，僅限於「初犯」及「5
    年後再犯」二種情形，始應先經觀察、勒戒或強制戒治程序
    。倘被告於5 年內已再犯，經依法追訴處罰，縱其第3 次（
    或第3 次以上）再度施用毒品之時間，在初犯經觀察、勒戒
    或強制戒治執行完畢釋放5 年以後，已不合於「5 年後再犯
    」之規定，且因已於「5 年內再犯」，顯見其再犯率甚高，
    原實施觀察、勒戒或強制戒治，已無法收其實效，即應依毒
    品危害防制條例第10條處罰（參照最高法院95年度第7 次刑
    事庭會議決議、97年度第5 次刑事庭會議決議意旨）。被告
    前因施用毒品案件，經法院裁定送觀察、勒戒後，因評定認
    有繼續施用毒品傾向，再裁定令入戒治處所施以強制戒治，
    嗣經裁定停止戒治，所餘期間付保護管束，於89年2 月25日
    保護管束期滿執行完畢；復於上開強制戒治執行完畢釋放後
    5 年內，因施用毒品案件，經本院以92年度訴字第441 號判
    決處有期徒刑7 月確定等情，有臺灣高等法院被告前案紀錄
    表、臺灣高等法院在監在押全國紀錄表在卷可憑，是被告曾
    於強制戒治執行完畢釋放後，5 年內再犯毒品危害防制條例
    第10條之罪，並經法院判處罪刑確定，復為本件施用第一級
    毒品犯行經警查獲，依上開說明，自與前揭條例第20條第3
    項之規定僅得適用於「5 年後再犯」之情形不符，本件公訴
    人逕行起訴，並無不合。
三、上揭犯罪事實業據被告於本院審理時坦承不諱（見本院卷第
    16、19頁），且被告為警所採集之尿液，經檢驗結果呈可待
    因及嗎啡陽性反應，有臺中市警察局第一分局委託鑑驗尿液
    代號與真實姓名對照表、中山醫學大學附設醫院檢驗科藥物
    檢測中心尿液檢驗報告各乙紙附卷可稽（均見警卷），足認
    被告上開自白與事實相符。綜上，本案事證明確，被告犯行
    洵堪認定，應依法論科。
四、按海洛因為毒品危害防制條例第2 條第2 項第1 款所規定之
    第一級毒品，被告施用海洛因之行為，核係犯毒品危害防制
    條例第10條第1 項施用第一級毒品罪。被告為供施用而持有
    該毒品之低度行為，應為施用之高度行為所吸收，不另論罪
    。被告前因施用毒品案件，經本院以95年度訴字第383 號判
    決處有期徒刑1 年，並由臺灣高等法院臺中分院以95年度上
    訴字第1178號駁回上訴而確定，經送監執行，嗣經減刑，於
    96年7 月16日縮短刑期期滿執行完畢，有臺灣高等法院被告
    前案紀錄表可稽，被告於有期徒刑執行完畢後5 年內又故意
    再犯本案之罪，為累犯，應依刑法第47條第1 項規定，加重
    其刑。爰審酌被告曾因施用毒品經送觀察、勒戒及強制戒治
    ，仍未知警惕，又再犯本案之罪，足見其雖經觀察、勒戒及
    戒治之治療程序，仍未徹底戒除惡習遠離毒害，顯未能善體
    國家設置觀察、勒戒及戒治機構，協助毒品施用者戒除毒害
    之良法美意，惟念及施用毒品本質上係戕害自身健康之行為
    ，尚未嚴重破壞社會秩序或侵害他人權益，暨其犯罪之動機
    、目的、所生危害等一切情狀，量處如主文所示之刑，以示
    懲儆。扣案行動電話1 支（含門號0000-000000 號SIM 卡1
    張），固係被告所有之物，惟被告稱未將之使用於不法用途
    ，復查無證據足認該扣案物與本案施用毒品犯行有何關連，
    尚無從宣告沒收，附此說明。
據上論斷，應依刑事訴訟法第273 條之1 第1 項、第299 條第1
項前段，毒品危害防制條例第10條第1 項，刑法第11條前段、第
47條第1 項，判決如主文。
本案經檢察官蔡曉崙到庭執行職務。
中    華    民    國    98    年    7    月     30    日
                  刑事第一庭  法  官  楊舒嵐
以上正本證明與原本無異。
如不服本判決應於收受判決後10日內，向本院提出上訴書狀，並
應敘述具體理由; 其未敘述上訴理由者，應於上訴期間屆滿後20
日內向本院補提理由書（均須按他造當事人之人數附繕本）「切
勿逕送上級法院」。
中    華    民    國    98    年    7     月    30    日
                              書記官  陳如玲
附錄論罪科刑法條：
毒品危害防制條例第10條第1項
施用第一級毒品者，處 6 月以上 5 年以下有期徒刑。


司法院資訊處製作；財團法人民間司法改革基金會備份。
